【裁判字號】    91,上重更(一),50
【裁判日期】    920703
【裁判案由】    毒品危害防制條例等
【裁判全文】
臺灣高等法院臺中分院刑事判決                九十一年度上重更(一)字第五號
    上  訴  人
    即  被  告  戊○○
    選任辯護人  張志新
                張慶宗
    上  訴  人
    即  被  告  甲○○
    選任辯護人  楊雯齡
右上訴人等因毒品危害防制條例等案件，不服臺灣台中地方法院九十年度重訴字第四
三九號中華民國九十一年一月四日第一審判決（起訴案號：臺灣台中地方法院檢察署
八十九年度偵字第一六一七號），提起上訴，經判決後由最高法院發回更審，本院判
決如左：
      主  文
原判決關於戊○○意圖販賣而持有一級毒品及定執行刑部分、甲○○販賣第一級毒品
、連續販賣第二級毒品及定執刑行部分，均撤銷。
戊○○販賣第一級毒品，處無期徒刑，併科罰金新台幣貳佰萬元，罰金如易服勞役，
以罰金總額與陸個月之日數比例折算，褫奪公權終身。第一級毒品海洛因驗餘淨重為
：肆拾點參肆公克、貳仟捌佰柒拾陸點壹公克、參佰玖拾肆點捌壹公克、第二級毒品
安非他命驗餘總淨重貳萬肆仟壹佰貳拾參點柒肆公克、毛重壹仟伍佰公克、驗餘淨重
壹佰參拾點伍貳公克，均沒收銷燬之；夾鏈袋壹批沒收之。
甲○○販賣第一級毒品，累犯，處無期徒刑，併科罰金新台幣貳佰萬元，罰金如易服
勞役以罰金總額與陸個月之日數比例折算，褫奪公權終身；販賣所得財物新台幣伍萬
元沒收之，如全部或一部不能沒收時，以其財產抵償之；第一級毒品海洛因驗餘淨重
為：肆拾點參肆公克、貳仟捌佰柒拾陸點壹公克、參佰玖拾肆點捌壹公克沒收銷燬之
。又連續販賣第二級毒品，累犯，處有期徒刑柒年；販賣所得財物新台幣拾參萬伍仟
元沒收之，如全部或一部不能沒收時，以其財產抵償之；第二級毒品安非他命驗餘總
淨重貳萬肆仟壹佰貳拾參點柒肆公克、毛重壹仟伍佰公克、驗餘淨重壹佰參拾點伍貳
公克，均沒收銷燬之；電子磅秤壹個、三號分裝袋壹佰個，沒收之。應執行無期徒刑
，併科罰金新台幣貳佰萬元，罰金如易服勞役以罰金總額與陸個月之日數比例折算，
褫奪公權終身；販賣所得財物新台幣伍萬元、新台幣拾參萬伍仟元沒收之，如全部或
一部不能沒收時，以其財產抵償之；第一級毒品海洛因驗餘淨重為：肆拾點參肆公克
、貳仟捌佰柒拾陸點壹公克、參佰玖拾肆點捌壹公克、第二級毒品安非他命驗餘總淨
重貳萬肆仟壹佰貳拾參點柒肆公克、毛重壹仟伍佰公克、驗餘淨重壹佰參拾點伍貳公
克，均沒收銷燬之；電子磅秤壹個、三號分裝袋壹佰個，沒收之。
      事  實
一、甲○○於民國（下同）八十年間，曾因違反麻醉藥品管理條例案件，經原審法院
    判處有期徒刑三年、緩刑五年確定，嗣經裁定撤銷緩刑之宣告而入監執行，八十
    三年二月間假釋出獄，惟甲○○於假釋期間，復因違反藥事法等案件，經原審法
    院判處有期徒刑七月確定，嗣經撤銷假釋，連同前案假釋殘刑一年四月四日一併
    執行後又假釋出監，至八十六年六月三日假釋期滿未經撤銷假釋而執行完畢。
二、戊○○明知第一、二級毒品海洛因、甲基安非他命（於本案簡稱安非他命），經
    政府大力查緝，販賣第一、二級毒品，有厚利可圖，竟意圖營利，於八十九年八
    月下旬某日，先囑託不知情之友人甲○○以自己名義承租空屋，作為販入後分裝
    、藏放第一級、第二級毒品場所之用。嗣於八十九年八月二十四日，甲○○依戊○○之指示，以每月新台幣（下同）九千元之價格，向張椿梩租得台中市○○區
    ○路六巷三十號六樓之二房屋後，戊○○隨即在當晚十九時許，在台中市○○區
    ○路與中港路交岔路口便利超商店前，向一不知姓名者同時販入第一級毒品海洛
    因約三公斤餘、第二級毒品安非他命約二十六公斤餘後，將該第一級毒品海洛因
    磚約三公斤餘、第二級毒品安非他命約二十六公斤餘，攜至前揭以甲○○名義承
    租之台中市○○區○路六巷三十號房屋地下停車場後，即以電話通知甲○○至該
    處，二人一同將上述第一、二級毒品，搬上承租之六樓之二空屋內存放。於翌日
    ，戊○○復通知甲○○至上揭承租處所，一同分裝上述第一、二級毒品。而甲○○明知戊○○前揭因販入既遂後而持有中之物，係第一、二級毒品海洛因、安非
    他命，竟基於分裝時與戊○○共同持有之犯意聯絡，與戊○○將上揭第一級毒品
    海洛因約三公斤餘，分裝成數袋，第二級毒品安非他命約二十六公斤餘，則分裝
    成約數十袋。分裝完成後，戊○○即將該房屋上鎖，自行保管鑰匙，單獨持有上
    開海洛因、安非他命而伺機出售。
三、另於八十九年九月二十五日，王秋雄告知甲○○欲購買第二級毒品安非他命施用
    ，而甲○○得知戊○○當時出國，未在國內，且其承租之上揭空屋內，藏有大量
    第一、二級毒品，認有機可乘，竟意圖為自己不法之所有，於該日十六時許，聯
    絡不知情之王秋雄駕駛自小客車搭載其至上揭承租處後，即僱用不知情之鎖匠前
    來開鎖，但因該門鎖結構特殊，鎖匠無法開啟，甲○○乃要求鎖匠以磨砂機鋸開
    門鎖之安全設備（毀損部分未據告訴），進入屋內，竊取戊○○藏放在該處之上
    揭第一、二級毒品海洛因、安非他命（甲○○竊取時，在該處所尚遺留如事實欄
    五之(6)之安非他命一包，漏未取走）。得手後，甲○○搭乘王秋雄駕駛之自小客
    車離去，於途中，甲○○方告知王秋雄竊取毒品一事，並表明願與王秋雄平分毒
    品，惟王秋雄須保守秘密，王秋雄應允之。二人即前往台中縣太平市○○路○段
    四０七號甲○○之朋友乙○○住處分贓。王秋雄明知甲○○持有之第一、二級毒
    品海洛因、安非他命，係其竊取之贓物，竟收受甲○○無償轉讓之第一級毒品海
    洛因（毛重共四百十五點五公克〈起訴書誤載為四百二十五公克〉，驗餘淨重三
    百九十四點八一公克）、第二級毒品安非他命二包（毛重一千五百公克）。王秋
    雄收受前揭毒品贓物（王秋雄收受贓物犯行，業經原審以此部份行為與其經判決
    確定之施用第一級毒品犯行間有裁判上一罪之關係，為確定判決效力所及，諭知
    免訴判決確定）後，旋於當日晚上十一時五十分許，在台中縣梧棲鎮○○路二號
    二樓友人謝正忠住處為警查獲，並查獲上述重量之第一級毒品海洛因、第二級毒
    品安非他命（王秋雄施用第一、二級毒品，由原審法院以八十九年度訴字第二七
    一七號合併判處有期徒刑一年八月確定）。甲○○於八十九年十月初，另承上轉
    讓第二級毒品之概括犯意，在台中市○○路○段六十二號三樓之二租賃處所，連
    續三次無償轉讓第二級毒品安非他命少許予其女友林垠伶施用（甲○○轉讓毒品
    犯行部分，業經原審判處有期徒刑二年，上訴後經本院前審及最高法院駁回上訴
    而確定）。
四、又甲○○竊得上述第一、二級毒品後，於八十九年九月三十日，囑請不知情之女
    友林垠伶（另為不起訴處分），以其自己之名義，以每月六千元之價格，向許惠
    鈴承租台中市○○路○段一三一號七樓之六空屋，藏置該批毒品，並意圖營利，
    基於販賣第二級毒品之概括犯意，以電子磅秤為秤量工具，於八十九年十月三日
    、同月七日，在台中縣太平市○○路○段四０七號乙○○住處，將第二級毒品安
    非他命，以一兩一萬二千元之價格，賣予乙○○二次，其價格分別為三萬元（重
    約三兩）、二萬元（重約二兩）；另於八十九年十月初，在台中市○○路○段六
    十二號三樓之二租屋處，將安非他命七兩重，以八萬五千元之價格，賣予綽號「
    阿龍」之男子，而連續多次販賣第二級毒品安非他命（起訴書關於販賣時間誤載
    為自八十九年九月底起）。甲○○復意圖營利，另行於八十九年九月底，在台中
    縣太平市○○路○段四０七號乙○○住處，將重約一‧五兩之第一級毒品海洛因
    （乙○○被查獲時，海洛因剩餘重量詳見後述五之(3)所載），以五萬元之價格，
    賣予乙○○施用（乙○○施用第一、二級毒品經原審法院以八十九年度訴字第二
    六一九號判決合併判處有期徒刑一年確定）。
五、嗣於：
  (1)八十九年十月十一日十一時三十分至十四時三十分間，台中市警察局第三分局警
    員持台灣台中地方法院檢察署檢察官簽發之搜索票，在台中市○○路○段一三一
    號七樓之六甲○○承租之空屋內（甲○○當時不在場），查獲數量龐大之第二級
    毒品安非他命後（重量詳後述；另現場尚有海洛因八包，則漏未發現），立即報
    請檢察官指揮偵辦。
  (2)旋於同月十一日二十三時許至十二日凌晨零時許間，在台中市○○路○段六二號
    三樓之二甲○○租屋處（甲○○當時不在場），當場查獲安非他命（重量詳後述
    ），及甲○○所有供販賣安非他命所用之電子磅秤一個、供犯罪預備之三號分裝
    袋一百個。
  (3)繼於同月十二日凌晨零時三十分起至一時許間，循線在台中縣太平市○○路○段
    四０七號查獲甲○○及乙○○二人，並查獲乙○○向甲○○購買施用剩餘之第一
    級毒品海洛因（驗餘合計淨重四○點三四公克、包裝重七點四三公克，純度
    62.77%，純質淨重二五點三二公克）、第二級毒品安非他命三包【前開(1)、(2)、
    (3)所查獲之安非他命經送驗結果，總計毛重二五０九七．三公克，經檢視共計三
    十五包，實際總毛重二四八五七．０八公克，總淨重二四一二六．二八公克，取
    二．五四公克鑑驗，總餘二四一二三．七四公克】，乙○○並於警詢時指證查扣
    之安非他命及海洛因係向甲○○所購。
  (4)甲○○被查獲之後，於警詢時供述前揭(1)在台中市○○路○段一三一號七樓之六
    查獲之大量安非他命係戊○○所有之物，警方乃於同月十二日二時三十分許，依
    甲○○之供述，循線在台中市○○路○段六六號八樓之十二戊○○租賃處，查獲
    戊○○，同時查得戊○○所寄藏之奧地利製制式九０口徑半自動手槍一支、彈匣
    三個及制式９ｍｍ子彈二十二顆（戊○○違反槍砲彈藥刀械管制條例案件部分，
    經本院前審判處有期徒刑七年、併科罰金新台幣貳佰萬元，上訴後經最高法院駁
    回上訴而確定）。戊○○為警查獲後，至警局時，始知悉其藏放在台中市○○區
    ○路六巷三十號六樓之二房屋之第一、二級毒品，係遭甲○○所竊取。
  (5)其後，因房東許惠鈴將房屋改租給林麗華，林麗華於打掃之際發現屋內塑膠袋裝
    有物品，告知許惠鈴，經許惠鈴向警方報案，始於同年十月三十日十五時至十六
    時三十分間，在台中市○○路○段一三一號七樓之六原由甲○○承租之空屋內，
    發現其所竊取之第一級毒品海洛因八袋（即為前述(1)所載漏未發現部分），分別
    重三七五公克、三九五公克、三九五公克、二九五公克、三八０公克、四０五公
    克、三七五公克、四五０公克，合計毛重共二九六五公克（驗餘合計淨重二八七
    六．一公克，純度達77.06%，純質淨重二二一六．三二公克）。
  (6)末於同年十一月十四日十一時五十五分許，戊○○復會同警方，在台中市○○○
    路與精誠南路口義民廟香爐旁之草叢內，取出其寄藏之上開制式霰彈長槍一支、
    義大利製制式九０口徑半自動手槍二支（含彈匣二個），於同日十五時二十分至
    四十分間，復會同警方至台中市○○區○路六巷三十號六樓之二空屋，始為警方
    在房內衣櫥內，查獲其等分裝之安非他命一包（驗餘淨重一三○點五二公克、包
    裝重八點四五公克）、戊○○所有供犯罪預備之分裝用之夾鏈袋一批及租賃契約
    書等物。
六、案經臺中市警察局第三分局報請臺灣臺中地方法院檢察署檢察官偵查起訴暨檢察
    官自動檢舉偵辦。
      理  由
一、訊據上訴人即被告甲○○就其於上揭時間，依被告戊○○之指示，在台中市○○
    區○路六巷三十號六樓之二空屋分裝上揭大量之第一、二級毒品；事後利用被告
    戊○○出國之際，竊取該第一、二級毒品，並承租台中市○○路○段一三一號七
    樓之六空屋藏放；連續販賣第二級毒品安非他命予乙○○、「阿龍」之事實，均
    坦承不諱，核與共同被告王秋雄於警詢、偵查、原審審理中之供述（詳見偵字第
    一六五八七號卷第二四四、二四五、二四八、二四九、三○七頁反面、原審卷第
    一宗第六九頁至七二頁、一四三頁、第二宗第一三九頁）、證人乙○○於警詢、
    偵查、原審審理中之證述（詳見同上偵查卷第二八頁、二九頁、七四頁反面、七
    五頁正面、九五頁反面、一八三頁正面、原審卷第一宗第九六頁至九七頁第二行
    ）、證人林垠伶於警詢、偵查中之供述（詳見同上偵查卷第三四頁、三五頁、三
    七至三九頁、七三頁、七四頁、一八二頁、一八三頁）及證人許惠鈴於警詢、偵
    查中之證述（詳見同上偵查卷第四○頁、四一頁、一○七頁、一○八頁、一二六
    頁）情節相符合。並有在前揭時、地所查獲之海洛因、安非他命、電子磅秤一個
    、三號分裝袋一百個等物扣押可證。而前述事實欄五之(1)、(2)、(3)之安非他命經
    送內政部警政署刑事警察局鑑驗結果，總計毛重二五０九七．三公克，實際總毛
    重二四八五七．０八公克，總淨重二四一二六．二八公克，取二．五四公克鑑驗
    ，餘二四一二三．七四公克，以呈色試驗分析、隨機抽取以氣相層析／質譜分析
    及核磁共振分析結果，均檢出第二級毒品甲基安非他命成分，平均純度約為97.0
    %；另前述事實欄五之(3)之海洛因經送法務部調查局鑑定結果含第一級六項毒品
    海洛因成分，（驗餘）合計淨重四○點三四公克 、包裝重七點四三公克，純度
    62.77%，純質淨重二五點三二公克；又前述事實欄五之(5)之海洛因八袋，分別重
    三七五公克、三九五公克、三九五公克、二九五公克、三八０公克、四０五公克
    、三七五公克、四五０公克，合計毛重共二九六五公克，經送法務部調查局鑑定
    結果，均含第一級第六項毒品海洛因成分，合計淨重二八七六．一公克（純度達
    77.06%，純質淨重二二一六．三二公克）；再前述事實欄五之(6)之安非他命經送
    法務部調查局鑑定結果含甲基安非他命成分，（驗餘）淨重一三○點五二公克、
    包裝重八點四五公克；另王秋雄被查扣之海洛因經送請法務部調查局鑑定結果，
    含第一級第六項毒品海洛因成分，（驗餘）合計淨重三九四點八一公克、包裝重
    二○點六九公克，純度百分之六二點六五，純質淨重二四七點三五公克等情，亦
    分別有法務部調查局編號000000000、000000000、0000
    00000號鑑定通知書、九十二年四月十五日調科壹字第０９２６２６０３９
    ６０號檢驗通知書、內政部警政署刑事警察局九十年一月二日刑鑑字第一九七二
    九二號鑑驗通知書在卷可憑（詳見同上偵查卷第二八七頁、一四七頁、三○二頁
    、偵字第一五五五三號影卷第六八頁反面、本院卷第二三九頁）。此外並有台中
    市○○區○路六巷三十號六樓之二空屋大門遭不知情鎖匠破壞之照片在卷可憑（
    詳見同上偵查卷第二八八頁、二八九頁）。事證明確，被告甲○○此一部分犯行
    ，已堪認定。
二、次訊據被告甲○○坦承竊取上揭毒品後，於八十九年九月底，在台中縣太平市○○路○段四０七號乙○○住處，將重約一‧五兩之海洛因，交予乙○○施用之事
    實不諱。惟否認以五萬元之價格，販賣上揭海洛因予乙○○，辯稱：因伊所竊取
    之海洛因濕了，故伊拿上述海洛因至乙○○住處，請乙○○以收縮烘乾機烘乾，
    嗣伊即將該一．五兩海洛因送予乙○○施用，伊並無販賣海洛因予乙○○云云。
    惟查：
  (1)被告甲○○上揭販賣海洛因之事實，迭據證人乙○○於警詢、偵查及原審審理中
    指證明確。證人乙○○於八十九年十月十二日為警查獲時供稱：查獲之毒品海洛
    因是甲○○賣給伊的，甲○○是到伊住處將毒品賣給伊，每一兩的安非他命價格
    為一萬二千元，每小塊海洛因毒品為五萬元等語（詳見偵字第一六五八七號卷第
    二八、二九頁）；於同日檢察官訊問時亦證稱：查獲之海洛因是甲○○賣給伊的
    ，海洛因在二個禮拜前，以五萬元的價格購買等情（詳見同上偵查卷第七四頁反
    面）；八十九年十月二十日檢察官訊問時復證稱：與甲○○是朋友關係，今年五
    、六月認識的，後來伊有向甲○○買海洛因、安非他命等語（詳見同上偵查卷第
    九五頁反面）；八十九年十一月十四日檢察官訊問時又指稱：甲○○有賣海洛因
    給伊，是甲○○拿到工廠賣給伊的，不是伊出資叫甲○○向別人購買的，伊只認
    識甲○○等語（詳見同上偵查卷第第一八三頁）；且於九十年四月二日原審調查
    時，證人乙○○復結證稱：「（在去年九月底，是否有向他〈指甲○○〉買一．
    五兩的海洛因價格五萬元？）是的，有買五萬元‧‧‧」、「（你怎知道他〈指
    甲○○〉有海洛因？）他跟我介紹的」、「（是否曾經拿十萬元託他〈指甲○○
    〉買海洛因？）確定沒有」、「（家裡有無收縮的烘乾機？）沒有」等語（詳見
    原審卷第一宗第九八至一○○頁）。其明確指證被告甲○○交予伊之海洛因一．
    五兩，係以五萬元之價格向被告甲○○所買無訛。且證人乙○○與被告甲○○二
    人係熟識之朋友，雙方並無怨隙，復據被告甲○○與乙○○一致供明在卷。按販
    賣第一級毒品乃法定刑為死刑、無期徒刑之重罪，被告甲○○如非真有販賣第一
    級毒品海洛因之事實，衡諸常情，證人乙○○實無多次指證被告甲○○販賣海洛
    因，而惡意構陷被告甲○○入此重罪之理由。此外，並有警方於八十九年十月十
    二日凌晨零時三十分起至一時許間，循線在台中縣太平市○○路○段四０七號查
    獲甲○○及乙○○二人時，所查獲之第一級毒品海洛因扣押可證；該查扣之海洛
    因因經送法務部調查局鑑定結果含第一級六項毒品海洛因成分，（驗餘）合計淨
    重四○點三四公克、包裝重七點四三公克，純度62.77%，純質淨重二五點三二公
    克，有該局鑑定通知書在卷可憑，已如前述，足見證人乙○○所證合於事實，應
    堪採信。
  (2)另前述事實欄五之(5)扣案之第一級毒品海洛因驗餘淨重二八七六．一公克，經原
    審囑請法務部調查局檢視結果，該海洛因檢品均為呈乾燥塊狀之海洛因碎磚，無
    須再特別乾燥處理，可直接研磨成粉狀摻入香菸內施用等情，亦有法務部調查局
    九十年六月十三日陸(一)字第九００三二九五號函在卷可憑（詳見原審卷第一宗
    第二一六頁）。而查獲本案之台中市警察局第三分局偵查員張文立於原審調查時
    亦到庭證稱：查獲之海洛因硬度很硬，我們當時拿到地上敲的時候，它很硬，表
    示很乾燥等語（詳見原審卷第一宗第二○一頁）。由此可見，被告甲○○辯稱：
    扣案之海洛因因較潮濕，伊是拿給乙○○烘乾云云，與事實不符，顯不足採信。
  (3)再者，被告甲○○雖辯稱：伊因所竊取之海洛因濕了，遂拿上述海洛因至乙○○
    住處，請乙○○以收縮機烘乾，嗣即將少許海洛因送予乙○○，伊並無販賣海洛
    因云云。惟被告甲○○於八十九年十一月九日檢察官訊問時，卻供稱：「（有無
    販賣海洛因給乙○○？）沒有，是廖某拿錢給我，我在梧棲向一位「阿偉」的人
    買，一起施用，時間是在八十九年九月底、十月初時，我不是記得很清楚，買一
    兩半左右，價金十二萬，錢是廖某出的，我若要吸食就去他那裡吸用，但是我很
    少吸用，最後一次是在十月初吸用海洛因」云云（詳見偵字第一六五八七號卷第
    一五○頁反面），於八十九年十月十二日檢察官聲請羈押，原審法院訊問時另供
    稱：「（為何乙○○稱你有賣海洛因給他？）那是買回來我和他一起用的」云云
    （詳見聲羈卷第五頁正面）；其對於同一交付海洛因予乙○○之事實，前後所供
    ，一則供稱乙○○拿錢給伊向「阿偉」所買，一則供述是伊拿給乙○○烘乾，另
    則供述是買回來一起施用云云，皆有不同，自係事後卸責之詞，不足採信。
  (4)證人乙○○嗣於原審九十年六月二十一日訊問時、本院前審調查時及本院調查時
    ，雖改口稱：前開海洛因是甲○○送給伊的，伊家裡有紅外線之收縮烘乾機器，
    甲○○交予伊之毒品海洛因是有點濕，事後伊即以五萬元改買安非他命云云。惟
    其供詞，與其在警詢、偵查及原審（原審卷第一宗第九八至一○○頁第二行）訊
    問時之供述迴異不同，且如上所述，本件扣案之海洛因，經法務部調查局檢視結
    果，均為呈乾燥塊狀之海洛因碎磚，無須再特別乾燥處理，可直接研磨成粉狀摻
    入香菸內施用。是其嗣後翻異前詞，應與實情不符，應係事後迴護被告甲○○之
    詞，不足採信，併予說明。綜上所述事證已明，被告甲○○販賣海洛因予乙○○
    犯行，亦堪予認定。
三、訊據上訴人即被告戊○○坦承囑請被告甲○○以每月九千元之價格，承租台中市
    ○○區○路六巷三十號六樓之二空屋藏放前述第一、二級毒品，嗣被告戊○○在
    台中市○○區○路與中港路交岔處之便利超商店前，將他人所交付之第一級毒品
    海洛因重約三公斤餘、第二級毒品安非他命重約二十六公斤餘，攜帶至台中市○○區○路六巷三十號房屋地下停車場後，通知甲○○至該處，二人一同將上述第
    一、二級毒品，搬上承租之六樓之二空屋內存放，嗣於翌日復與被告甲○○一同
    至上揭承租處所，分裝毒品之事實不諱，並有如事實欄五先後多次所查扣之海洛
    因、安非他命及在台中市○○區○路六巷三十號六樓之二房屋內所查獲之分裝用
    之夾鏈袋一批、租賃契約書等物扣案可證。而查扣者確為海洛因、安非他命，復
    經送請鑑定屬實，已如前述。雖被告另否認有何販賣第一、二級毒品之犯行，辯
    稱：扣案海洛因、安非他命並非伊所有之物，且伊亦無資力購買該等毒品，該等
    物品是伊兄長丁○○所有之物，伊只是按照兄長丁○○之意思加以分裝，且分裝
    當時伊不確定該物是否為毒品，伊分裝後將房屋鑰匙交給丁○○，伊無販賣毒品
    之意思云云。惟查：
  (1)於八十九年十月三十日，在台中市○○路○段一三一號七樓之六空屋內，扣得之
    第一級毒品海洛因八包（毛重共二九六五公克），經台中市警察局刑警隊鑑識組
    採集指紋送鑑，於包裝袋上採得指紋七枚與被告戊○○指紋相符，有內政部警政
    署刑事警察局八十九年十一月七日（八九）刑紋字第一七四三一一號鑑驗書、戊○○指紋卡片、刑事警察局現場指紋輔助資訊和指紋描繪卡、指紋照片等附卷可
    稽（詳見偵字第一六五八七號卷第二六六頁至二七九頁）。而本件所查獲之海洛
    因、安非他命，數量龐大，價值不菲，被告甲○○又係依被告戊○○之指示承租
    台中市○○區○路六巷三十號六樓之二房屋，並與被告戊○○一同至該處分裝毒
    品。倘被告戊○○不知所放置之物品為毒品海洛因、安非他命，何須輾轉透過被
    告甲○○出面承租房屋藏放該等物品，嗣後又通知被告甲○○一同分裝？且既一
    同分裝，被告戊○○又豈會不知分裝之物品係何物之理？
  (2)且查，被告戊○○持有分裝之第一、二級毒品海洛因、安非他命，其中如事實欄
    五之(5)部分之海洛因，經送檢驗結果，合計淨重二八七六．一公克，純度高達
    77.06%，純質淨重二二一六．三二公克；如事實欄五之(1)、(2)、(3)之安非他命部
    分，送驗結果，總計毛重二五０九七．三公克，經檢視共計三十五包，實際總毛
    重二四八五七．０八公克，總淨重二四一二六．二八公克，甲基安非他命成分平
    均純度亦高達97.0%等情，已如前述。衡諸常情，第一級毒品海洛因，第二級毒
    品安非他命，市價往往極為高昂，施用毒品者自不容任意浪費分毫，如將毒品海
    洛因、安非他命等，進行分裝，勢須造成些微逸散而蒙受損失；再觀之本件被告
    戊○○所持有之毒品，數量龐大，市價值數千萬元，且已加以分裝，其應可得預
    見於分裝過程中，勢將造成必然之散逸損失，如非供販賣之用，分裝成袋，顯然
    多此一舉。且近年來由於毒品海洛因、安非他命之濫用，危害國民健康與社會安
    定日益嚴重，治安機關對於販賣或施用毒品之犯罪行為，無不嚴加查緝，各傳播
    媒體對於政府大力掃毒之決心亦再三報導，已使毒品海洛因、安非他命不易取得
    ，且物稀價昂。而被告戊○○復自承，伊並無施用毒品惡習，既無施用毒品惡習
    ，若非供販賣之用，以圖厚利，何以甘冒刑事追訴之危險，而持有大量高純度之
    第一、二級毒品，並加以分裝？再者，依被告甲○○供述，伊至現場分裝時，放
    在那裡的有秤子、小的鏟子（詳見原審卷第一宗第二八頁）。足見被告戊○○已
    有將毒品質量規格化之行為，其係意圖營利而販入第一、二級毒品，然後加以分
    裝以便零售之用意，至為顯明。
  (3)被告雖稱查扣之海洛因、安非他命均係伊兄長丁○○所有之物，且伊並無經濟能
    力可購買上開毒品云云。然被告戊○○雖於九十年三月二十二日原審訊問時供稱
    毒品係阿貴即其兄丁○○所交付（詳見原審卷第一宗第八六頁），然戊○○於該
    次訊問前均稱毒品係「阿貴」之不詳姓名之人所交付，丁○○既係戊○○之大哥
    ，何以稱其綽號為阿貴？又從丁○○之前科記載，其於九十年一月三十一日被判
    刑有期徒刑四年，嗣後未到案執行而被通緝（詳見本院前審卷第二宗第六八至七
    一頁），被告戊○○顯然因知悉其兄丁○○已被判刑，準備逃亡，而供述毒品係
    丁○○所交付，以脫卸刑責，所辯顯不足採，該毒品應認係不詳姓名之人賣給戊○○時所交付為正確。另被告戊○○於原審之選任辯護人曾提出催繳資料影本六
    張並聲請傳喚證人蔡建祥、蔡麗秋、朱甲華、方壽麟、賴銘鎔，用以證明被告當
    時經濟困窘，實無能力價購高達數千萬元之毒品一節（詳見原審卷第一宗第一一
    一頁至一二○頁）。經查：證人蔡麗秋於原審證稱：戊○○係伊哥哥，八十年至
    八十五年間，戊○○與伊二哥蔡建祥在大智路開泡沫紅茶店，伊在做吧檯之工作
    ，該店一個月賺多少錢伊不清楚等語（詳見原審卷第二宗第二一、二二頁）；另
    證人方壽麟於原審亦到庭證稱：伊認識戊○○，在八十六年至八十八年曾在台中
    市工業區台泉公司為同事，戊○○之工作係業務兼送貨，薪水約三萬五千元至四
    萬元，戊○○約於八十八年六月間離職等語，縱然屬實，亦僅能證明被告戊○○
    昔日工作經歷，尚無從進而推論被告戊○○無本案之行為。至所提催繳資料（詳
    見原審卷第一宗第一一七至一二○頁），其催繳日期為八十九年十一月二十一日
    、八十九年十二月三十日、九十年一月四日、九十年二月十五日，均在被告因本
    案於八十九年十月十二日被羈押之後（詳見同上偵查卷第八七頁），被告自無從
    處理該等帳款，且所提六份催繳資料亦均無從進而證明被告無本案之行為，上開
    事證均無從為有利於被告戊○○之認定。至原審選任辯護人就上開待證事項所聲
    請傳喚之證人蔡建祥、朱甲華、賴銘鎔，經原審傳喚均未到庭，惟依聲請調查證
    據意旨所載，證人蔡建祥之待證事項與蔡麗華同，既經證人蔡麗華於原審證述明
    確，應無需再傳喚蔡建祥到庭訊問之必要；另傳喚證人朱甲華係證明被告於八十
    五年至八十六年間在壽險公司任職，傳喚證人賴銘鎔係證明被告自八十八年五、
    六月間至案發時為止，於萬寶當鋪學習典當業務，均僅係證明被告過往工作經歷
    ，尚與本案無直接關聯性，且證人等縱然到庭為上開陳述亦不足為有利於被告之
    認定，是亦無再傳喚該等證人到庭之必要。事證已臻明確，被告戊○○所辯係事
    後卸責之詞，不足採信，其販賣第一、二級毒品之犯行堪以認定，自應依法論科
    。
四、被告戊○○、甲○○所為：
  (1)被告戊○○向不詳姓名之人販入第一級毒品、第二級毒品，伺機出售，所為係犯
    毒品危害防制條例第四條第一項之販賣第一級毒品罪、同條例第四條第二項之販
    賣第二級毒品罪。被告戊○○意圖營利販入第一級毒品、第二級毒品之後，與被
    告甲○○在台中市○○區○路六巷三十號六樓之二房屋，分裝第一級毒品、第二
    級毒品時，其就持有該第一級毒品、第二級毒品之行為，與甲○○有犯意聯絡、
    行為分擔，均為共同正犯。被告戊○○持有第一級毒品、第二級毒品之低度行為
    為其販賣第一級毒品、第二級毒品之高度行為所吸收，不另論罪。被告戊○○意
    圖營利而同時販入第一級毒品、第二級毒品，係以一行為同時觸犯上開販賣第一
    級毒品罪、第二級毒品罪，為想像競合犯，應從一重依毒品危害防制條例第四條
    第一項販賣第一級毒品罪處斷。又本院前審辯護意旨以戊○○已供出毒品來源，
    有證人保護法第十四條第一項之適用，經查據台灣台中地方法院檢察署函敘稱：
    本署檢察官曾多次諭知被告證人保護法之規定，望而破其上手，惟被告供稱其所
    知均已製作於筆錄內，故不成另做秘密筆錄等情（詳見本院前審卷第一宗第一六
    七頁），戊○○所供自不能適用證人保護法予以減刑。
  (2)核被告甲○○所為：
    係犯刑法第三百二十一條第一項第二款之加重竊盜罪、毒品危害防制條例第四
      條第一項之販賣第一級毒品罪、同條例第四條第二項之販賣第二級毒品罪。被
      告甲○○利用不知情之鎖匠破壞承租處大門竊盜，為間接正犯。
    被告甲○○與戊○○在台中市○○區○路六巷三十號六樓之二房屋，分裝第一
      級毒品、第二級毒品時，其於分裝當時因分裝而持有該第一級毒品、第二級毒
      品之行為，與戊○○有犯意聯絡、行為分擔，均為共同正犯（至分裝完成後，
      該房屋鑰匙既由被告戊○○自行保管，且該屋係被告戊○○委請被告甲○○代
      為承租，自應認二人離去該屋後，僅被告戊○○單獨持有該第一、二級毒品）
      。被告甲○○販賣前、後持有第一級毒品、第二級毒品之低度行為為其販賣第
      一級毒品、第二級毒品之高度行為所吸收，不另論罪。被告甲○○先後三次販
      賣安非他命之行為，時間緊接，觸犯構成要件相同之罪名，顯係出於概括犯意
      反覆為之，為連續犯，應依刑法第五十六條之規定，以一罪論，並除法定刑中
      無期徒刑部分依法不得加重外，餘加重其刑。
    又被告甲○○所犯上揭加重竊盜罪與販賣第一級毒品罪之間，有方法、結果之
      關係，為牽連犯，應從一重依販賣第一級毒品罪處斷（因加重竊盜罪為單純一
      罪，既與販賣第一級毒品罪間，成立牽連犯，自不得將一加重竊盜行為分裂為
      二，而又論被告加重竊盜罪與販賣第二級毒品罪間，亦有方法、結果之關係，
      為牽連犯，而應從一重依販賣第二級毒品罪處斷）。
    被告甲○○於八十年間，曾因違反麻醉藥品管理條例案件，經原審法院判處有
      期徒刑三年、緩刑五年確定，嗣經裁定撤銷緩刑之宣告而入監執行，八十三年
      二月間假釋出獄，惟甲○○於假釋期間，復因違反藥事法等案件，經原審法院
      判處有期徒刑七月確定，嗣經撤銷假釋，連同前案假釋殘刑一年四月四日一併
      執行後又假釋出監，至八十六年六月三日假釋期滿未經撤銷假釋而執行完畢之
      事實，有臺灣臺中地方法院檢察署刑案資料查註紀錄表及臺灣高等法院被告全
      國前案紀錄表等各在卷可憑，其受有期徒刑執行完畢後，五年內再犯有期徒刑
      以上之本罪，為累犯，應依刑法第四十七條規定，除本刑為死刑、無期徒刑部
      分依法不得加重外，其餘並加重其刑，其中販賣第二級毒品犯行部分並遞加之
      。
    被告甲○○所犯毒品危害防制條例第四條第一項、第二項二罪間，犯意各別，
      行為互殊，應予分論併罰。
    按犯毒品危害防制條例第四條第一至三項、第五條第一項至第三項、第六條第
      一項至第三項、第七條第一項至第三項、第八條第一項至第三項、第十條或第
      十一條第一項、第二項之罪，供出毒品來源，因而破獲者，得減輕其刑，該條
      例第十七條定有明文。經查：被告甲○○於八十九年十月十二日上午在台中縣
      太平市○○路○段四○七號為警查獲後，於八十九年十月十二日警詢時供稱：
      於八十九年十月十一日十一時三十分，在台中市○○路○段一三一號七樓之六
      ，所查獲之第二級毒品安非他命是戊○○所有（詳見偵字第一六五八七號卷第
      二六頁正面）。而證人朱進益警員於本院前審調查時亦到庭證稱：「（八十九
      年十月十二日你查獲甲○○時，他有無供出毒品係戊○○所有？）時間太久記
      不清楚，應以當初查獲時他所言的為準，我完全按他的供述而記載」、「（〈
      經法官提示甲○○警詢筆錄並告以要旨〉甲○○有無供出毒品來源？）他有說
      毒品是戊○○交付給他的」、「（甲○○供出毒品是戊○○交付，他有無帶你
      們到戊○○住處去查獲？）有的，他有帶我們去戊○○的住處‧‧‧」等語（
      詳見本院前審卷第一宗第九七、九八頁）。警方並於同月十二日二時三十分許
      ，依甲○○之供述，循線在台中市○○路○段六六號八樓之十二戊○○租賃處
      ，查獲戊○○。是被告甲○○犯有販賣第二級毒品罪，供出毒品來源並因而破
      獲另被告戊○○，爰依毒品危害防制條例第十七條之規定減輕其刑。被告甲○○上開有加重、減輕其刑之事由，依法應先加重後減輕之。
    被告甲○○於八十九年十月十二日上午，係與證人乙○○一同在台中縣太平市
      ○○路○段四○七號為警查獲，當場查得乙○○所持有之海洛因及安非他命等
      物，已如前述，並有台中市警察局第三分局搜索扣押證明筆錄在卷可稽（詳見
      偵字第一六五八七號卷第四七頁）。被告甲○○於八十九年十月十二日警詢時
      供稱現場所查扣之海洛因、安非他命等物係乙○○所有；另在該次警詢中，被
      告雖供出於事實欄五之(1)所查扣之安非他命係被告戊○○所有，已如前述，然
      除此外，因該次尚未查得如事實欄五之(5)之大量海洛因，故而被告甲○○並未
      提及被告戊○○有交付給伊海洛因之事，此遍觀該次警詢筆錄之記載即明（詳
      見偵字第一六五八七號卷第二五至二七頁）。雖證人朱進益於本院前審調查時
      曾證述如前，惟證人朱進益已表明時隔已久其記不清楚，應以當初查獲時甲○○所言為準，其完全按照甲○○之供述而記載，是以當受命法官提示警詢筆錄
      並告以要旨後，訊問朱進益以：「甲○○有無供出毒品來源？」時，證人稱：
      「他有說毒品是戊○○交付給他的」一語，當係依警詢筆錄之記載而為證述，
      自不能以受命法官詢問時未細分第一級毒品或第二級毒品加以訊問，被告亦依
      此回答未加區隔，即可超越警詢筆錄之記載內容，認證人朱進益所證係包括第
      一級毒品部分。另證人朱進益又稱：「（甲○○供出毒品是戊○○交付，他有
      無帶你們到戊○○住處去查獲？）有的，他有帶我們去戊○○的住處而查獲其
      他的毒品」等語（詳見本院前審卷第一宗第九八頁），然戊○○於八十九年十
      月十二日二時三十分許，在台中市○○路○段六六號八樓之十二租賃處，被查
      獲時，僅被查獲奧地利製制式九０口徑半自動手槍一支、彈匣三個及制式９ｍ
      ｍ子彈二十二顆及行動電話等物，此有台中市警察局第三分局正義派出所搜索
      扣押證明筆錄及扣押物品照片二張在卷可稽（詳見偵字第一六五八七號卷第四
      八頁）。證人朱進益所證「有查獲其他的毒品」云云，係因時間久隔，記憶不
      清致有錯誤之陳述，尚不足採。被告甲○○因被羈押，其房東許惠鈴因要出租
      房屋給林麗華，林麗華於八十九年十月三十日凌晨零時十分許於打掃時發現塑
      膠袋內裝著東西，後告訴陳惠鈴，經陳惠鈴向警方報案，由警方於八十九年十
      月三十日十五時至十六時三十分間至該處搜索，始扣得該批龐大之海洛因（驗
      餘合計淨重二八七六．一公克）等情，業經證人許惠鈴、林麗華於警詢時證述
      明確，並有有台中市警察局第三分局搜索扣押證明筆錄、許惠鈴指認林垠伶、
      甲○○之口卡影本、查獲海洛因之現場照片在卷可憑（詳見偵字第一六五八七
      號卷第一○六至一一九頁）。被告甲○○就所犯販賣第一級毒品犯行部分，並
      無供出毒品來源，因而破獲之情事，尚不得依毒品危害防制條例第十七條規定
      減輕其刑。
五、原審認被告等犯罪事證明確，予以論罪科刑，固非無見。惟對被告戊○○部分，
    認定本件之毒品係丁○○交給戊○○，自有未當，前已敘明；又被告戊○○係意
    圖營利而販入第一、二級毒品，即應依販賣第一、二級毒品罪論處，原審僅論以
    意圖販賣而持有第一、二級毒品罪，亦有未洽。被告戊○○上訴仍執前詞否認犯
    罪，雖不足採，惟原審此部分判決既有未當，自應由本院將戊○○意圖販賣而持
    有一級毒品部分撤銷改判，其執行刑亦因失所附麗，應一併撤銷。又原審對被告
    甲○○被訴販賣第一級毒品，及連續販賣第二級毒品罪部分，其主文對於販賣所
    得金額諭知沒收，因係現金，即無追徵其價額之問題，原審判決對此部分，均諭
    知如全部或一部不能沒收時，追徵其價額或以其財產抵償之，即有未當；又就被
    告甲○○販賣第二級毒品罪部分，未適用毒品危害防制條例第十七條規定減輕其
    刑，亦有未洽。被告甲○○上訴意旨就販賣第二級毒品部分指摘原判決未適用毒
    品危害防制條例第十七條規定減輕其刑，為有理由；至其仍執前詞否認販賣第一
    級毒品之犯行，指摘原判決不當，則無可取，且原判決就此部分判決既有不當，
    自屬無可維持，亦應由本院將關於甲○○被訴販賣第一級毒品、連續販賣第二級
    毒品部分撤銷改判，其執行刑部分因失所附麗，應一併撤銷。
六、爰審酌被告戊○○販入大量之第一、二級毒品，惡性重大，已嚴重危及社會治安
    ，犯後否認犯行；被告甲○○為獲取不法利益，竊取第一、二級毒品販賣，使毒
    品更行氾濫，嚴重危害社會，犯後否認販賣海洛因，惡性亦非輕；暨被告二人犯
    罪手段、犯後態度及檢察官具體求刑等一切情狀，分別量處如主文第二項、第三
    項所示之刑，且諭知被告戊○○、甲○○二人罰金易服勞役之折算標準，並就被
    告甲○○部分定其應執行之刑，以昭炯戒。被告戊○○、甲○○二人量處無期徒
    刑部分，並依刑法第三十七條第一項規定，宣告褫奪公權終身。被告甲○○販賣
    第一、二級毒品所得財物，分別為五萬元、十三萬五千元，均應依毒品危害防制
    條例第十九條第一項規定沒收之，如全部或一部不能沒收時，以其財產抵償之。
    如事實欄五之(3)乙○○被查獲之海洛因（驗餘合計淨重四○點三四公克）、如事
    實欄五之(5)查獲之海洛因（驗餘合計淨重二八七六．一公克）、王秋雄被查獲之
    海洛因（驗餘淨重三百九十四點八一公克），係第一級毒品；前述事實欄五之(1)
    、(2)、(3)所查扣之安非他命驗餘總淨重二四一二三．七四公克、王秋雄被查獲之
    安非他命毛重一千五百公克、如事實欄五之(6)查獲之安非他命驗餘淨重一三○點
    五二公克，係第二級毒品，均應依毒品危害防制條例第十八條第一項前段規定諭
    知沒收銷燬之。其中在王秋雄、乙○○違反毒品危害防制條例案件中被查扣者，
    雖經諭知沒收銷燬，有本院調閱之各該卷宗可稽，惟沒收物之執行完畢與沒收物
    之不存在，並非一事，上開毒品既係依法必須沒收之物，本院仍應於本案為沒收
    銷燬之諭知，附此敘明。至被告甲○○被查扣之電子磅秤一個，係供其犯販賣第
    二級毒品罪所用之物，業據其供明在卷，應依毒品危害防制條例第十九條第一項
    規定諭知沒收。另三號分裝袋一百個係被告甲○○所有之物，亦據其供明在卷，
    且該物品與安非他命同被查獲，應係供犯罪預備之物；另在台中市○○區○路六
    巷三十號六樓之二房屋所查獲之夾鏈袋一批，係被告戊○○所有之物，亦經被告
    戊○○供明在卷，該夾鏈袋一批應係供犯罪預備之物，爰均依刑法第三十八條第
    一項第二款規定宣告沒收。
據上論結，應依刑事訴訟法第三百六十九條第一項前段、第三百六十四條、第二百九
十九條第一項前段、毒品危害防制條例第四條第一項、第二項、第十七條、第十八條
第一項前段、第十九條第一項，刑法第十一條前段、第五十六條、第三百二十一條第
一項第二款、第四十七條、第五十五條、第三十七條第一項、第四十二條第三項、第
五十一條第四款、第三十八條第一項第二款，罰金罰鍰提高標準條例第二條，判決如
主文。
本案經檢察官丙○○到庭執行職務。
中      華      民      國      九十二  年      七      月      三      日
                                臺灣高等法院臺中分院刑事第四庭
                                      審判長法  官  洪  耀  宗
                                            法  官  蕭  錦  鍾
                                            法  官  江  德  千
右正本證明與原本無異。
得上訴（其中判處無期徒刑部分本院並依職權送上訴）。
如不服本判決應於收受送達後十日內向本院提出上訴書狀，其未敘述上訴之理由者並
得於提起上訴後十日內向本院補提理由書（均須按他造當事人之人數附繕本）。
                                            書記官  吳  麗  琴
中      華      民      國      九十二  年      七      月      三      日
【附錄論罪科刑法條】
毒品危害防制條例第四條第一項、第二項：
製造、運輸、販賣第一級毒品者，處死刑或無期徒刑；處無期徒刑者，得併科新台幣
一千萬元以下罰金。
製造、運輸、販賣第二級毒品者，處無期徒刑或七年以上有期徒刑，得併科新台幣七
百萬元以下罰金。
                                                                        Ａ


司法院資訊處製作；財團法人民間司法改革基金會備份。
